臺灣桃園地方法院刑事判決　　　　　　　　　　　　　九十三年度易字第七八四號
　　公　訴　人　臺灣桃園地方法院檢察署檢察官
　　被　　　告　甲○○
　　　　　　　　丙○○　男　四.
右列被告等因竊盜等案件，經檢察官提起公訴（九十三年度偵字第四二六一號），本
院判決如左：
    主  文
甲○○連續竊盜，處有期徒刑肆月，如易科罰金，以佰元折算壹日。緩刑貳年。
丙○○連續牙保贓物，處有期徒刑肆月，如易科罰金，以佰元折算壹日。
    事  實
一、甲○○係英業達股份有限公司（下稱英業達公司）桃園廠專案管理部之高級技術
    員，其因缺款無錢花用，竟意圖為自己不法之所有，並基於竊盜之概括犯意，自
    民國九十三年一月間某日起至同年二月十九日止，連續在桃園縣大溪鎮○○路○
    段二五五號英業達公司之倉庫內，以將電腦硬碟藏放於手提袋底層，夾帶外出之
    方式，竊取該公司所有之日立牌４０Ｇ、富士通牌６０Ｇ兩種筆記型電腦硬碟多
    次（以下簡稱為電腦硬碟），前後共計竊得４０Ｇ電腦硬碟二十七個、６０Ｇ電
    腦硬碟三十三個。所竊得之贓物，均由甲○○分批分次交予知情之丙○○，委請
    丙○○以４０Ｇ電腦硬碟一個約新台幣（下同）三千元、６０Ｇ電腦硬碟一個約
    四千元之價格，代為銷贓。
二、丙○○明知甲○○持有之上開電腦硬碟均屬來路不明之贓物，竟仍基於牙保贓物
    之概括犯意，自九十三年一月間某日起至同年二月十九日止，在甲○○位於桃園
    縣楊梅鎮○○路二０七巷四弄八號之住處，或丙○○位於上處秀才路一七五巷三
    九弄十八之二號之住處等處，分批多次向甲○○收受上開贓物電腦硬碟，並應允
    以上開甲○○所定之底價，為甲○○尋找適當買主。其後丙○○即將收受之贓物
    電腦硬碟，轉交予不知情之友人陳信仲（由檢察官另為不起訴處分確定），委託
    陳信仲以４０Ｇ電腦硬碟一個三千五百元、６０Ｇ電腦硬碟一個四千五百元之底
    價，上網拍賣上開電腦硬碟牟利。計陳信仲於上開時間內，陸續以不詳價格將上
    開電腦硬碟售予不詳買家多人，前後共售出４０Ｇ筆記型電腦硬碟二十個、６０
    Ｇ筆記型電腦硬碟二十二個，所得款項在扣除佣金後，共支付丙○○十七萬四千
    五百元；丙○○得款後，則分次於九十三年二月九日、十四日及二十一日，依序
    各給付甲○○八萬元、二萬元及五萬元，合計十五萬元，其間差額共二萬四千五
    百元則由丙○○取得。嗣經英業達公司專案管理部技術員乙○○於電腦網路上發
    現前揭贓物，轉請其兄邱靖峰佯裝買家與陳信仲聯絡，約定於九十三年二月二十
    四日下午七時三十分許，在桃園縣大溪鎮南興里十九鄰十之三號北二高交流道交
    易。乙○○兄妹二人隨即報警，會同警員於上開約定時間、地點，查獲前來交易
    之陳信仲，並在附近陳信仲所有之ＩＨ—三三０三號自用小客車上起出失竊之６
    ０Ｇ電腦硬碟九個、４０Ｇ電腦硬碟七個，再由陳信仲帶同員警於同日晚間九時
    四十分許，至丙○○上址秀才路住處查獲丙○○，並起獲失竊之６０Ｇ電腦硬碟
    二個，遂循線查獲上情。
三、案經桃園縣警察局大溪分局報請臺灣桃園地方法院檢察署檢察官偵查起訴。
    理  由
一、訊據被告甲○○坦承於上開時間、地點，連續竊取英業達公司所有置放於倉庫內
    之電腦硬碟，計竊取４０Ｇ電腦硬碟共二十七個、６０Ｇ電腦硬碟共三十三個，
    得手後將所竊得之贓物交予丙○○，委請丙○○以４０Ｇ電腦硬碟一個約三千元
    、６０Ｇ電腦硬碟一個約四千元之價格代為銷贓，並已自丙○○處取得價款共十
    五萬元等事實不諱。被告丙○○固不否認於上開時間、地點，先後多次向甲○○
    收受上開電腦硬碟，並受甲○○所託，以上開價格為甲○○尋找買主，嗣並將電
    腦硬碟轉交予陳信仲，委請陳信仲將上開電腦硬碟上網拍賣，所得價款由陳信仲
    、丙○○從中抽取佣金後，餘款十五萬元則由丙○○交予甲○○，丙○○因此獲
    得約二萬元佣金等事實，惟否認有何牙保贓物犯行，辯稱略以：甲○○於九十三
    年一、二月間將電腦硬碟交給伊，說她需要用錢，所以從公司帶一些電腦硬碟出
    來賣，請伊代售。伊因為和甲○○是鄰居、朋友，且認為甲○○提出之底價與市
    價相當，故誤信甲○○所言，而答允將電腦硬碟轉託陳信仲上網代售。否則，若
    伊知道甲○○的電腦硬碟是贓物，焉敢於網站公開銷售，自投羅網云云（九十三
    年十月十三日、十月二十日筆錄、九十三年八月二十日答辯狀）。經查：
（一）被告甲○○如何於上開時間、地點，連續竊取英業達公司庫藏之電腦硬碟，得
      手後將硬碟交予丙○○，委請謝某代為尋找買主，丙○○則再透過陳信仲將硬
      碟上網販售，其間丙○○並先後交予被告甲○○販得之價款共十五萬元等事實
      ，迭經被告甲○○於警詢、偵查及本院審理時坦承屬實，核與證人即英業達公
      司職員乙○○、丁○○分別於警詢及偵審中指述英業達公司之庫存電腦硬碟失
      竊之情節相符，與共同被告丙○○在警詢及偵審中供承其如何在向被告甲○○
      收受電腦硬碟後，託由陳信仲上網販賣，並從中抽得約二萬元佣金等情，亦屬
      相符。又陳信仲受丙○○之託，將本件電腦硬碟上網販售，而遭乙○○之兄邱
      靖峰喬裝買家，誘出陳信仲後會同警員當場查獲之事實，亦經證人乙○○、邱
      靖峰及陳信仲分別於警詢、偵審中陳明在卷。此外，復有贓物領據一紙、陳信
      仲在奇摩拍賣網之拍賣檔案三份、查獲陳信仲及贓物相片共六張附卷可稽。足
      認被告甲○○上開自白屬實，其竊盜犯行已堪認定。
（二）被告丙○○牙保贓物部分：
    １甲○○交付予被告丙○○之電腦硬碟，均係甲○○竊得之贓物，已如前述。再
      者，被告丙○○於上開時間、地點，分次向甲○○收受電腦硬碟，並受甲○○
      囑託，透過陳信仲在網路上叫價販賣，迄九十三年二月二十四日為乙○○發現
      ，委由邱靖峰會同警員喬裝買家，將陳信仲誘出查獲到案為止，計被告丙○○
      已從中抽得佣金約二萬元，甲○○則獲得十五萬元等事實，亦經被告丙○○在
      警詢及偵審中自承屬實，核與證人甲○○、邱慈蒼、邱靖峰及陳信仲四人分別
      於警詢、偵審中指述之情節相符，並有前揭贓物領據、陳信仲在奇摩拍賣網之
      拍賣檔案、查獲贓物照片等件可資佐證。
    ２觀諸警員查獲陳信仲時，自陳信仲車上起出之電腦硬碟照片，查獲之電腦硬碟
      均僅以塑膠袋包裝，此外別無英業達公司標示之正式盒裝，亦無一般產品必備
      之保證書，只此，已足見該批電腦硬碟之來源可疑。再者，甲○○委託被告丙○○出售本件電腦硬碟之價格，４０Ｇ電腦硬碟底價約為三千元，６０Ｇ電腦
      硬碟底價則為四千元上下，已如前述，以此對照被告丙○○陳稱：當時４０Ｇ
      電腦硬碟的市價約為四千元，６０Ｇ電腦硬碟的市價約為五千多元等語（本院
      九十三年十月二十日筆錄），甲○○前揭定價至多僅有八成市價而已，顯然偏
      低。非僅如此，再以英業達公司之進貨價格而言，４０Ｇ電腦硬碟之進貨價格
      約為美金一百零二元（折合新台幣約為三千五百七十元），６０Ｇ電腦硬碟之
      進貨價格則為新台幣六千九百二十六元，有英業達公司驗收單及發票影本三張
      附卷足憑，可見甲○○前揭委賣底價，亦明顯低於英業達公司之進貨成本。由
      上開價格之比較可知，如甲○○係由正常管道買入本件電腦硬碟，欲再轉售牟
      利，直可謂賠本求現，毫無利潤可言，可見本件電腦硬碟顯係來源有問題，否
      則誰願如此賠本出售。更佐以公司之進出貨均有一定管道，甲○○既非英業達
      公司之下游零售商，卻無故於短期內持有數十餘個電腦硬碟，並急於低價脫手
      求現。以被告自承其平日為人組裝電腦，熟悉本件電腦零件之一般行情售價，
      且知悉甲○○僅為英業達公司職員之背景（同上筆錄），對上開異狀豈能諉為
      不知？然被告對此均未生疑，僅向甲○○略事查詢，即允為甲○○販售電腦硬
      碟，且此後向甲○○持續收受電腦硬碟時，亦未再加查問，此經證人甲○○陳
      明在卷（同上筆錄），是被告丙○○所為，與常情顯然不符。此觀被告丙○○
      在本院審理時陳稱：「因為我和甲○○是鄰居又是朋友，她說這些電腦硬碟都
      沒有問題，我就相信」、「我只有問這些東西有沒有問題，沒有問來源」云云
      （本院九十三年八月二十日、十月二十日筆錄），可見其對硬碟來源未加查問
      一節，益臻明顯。據此，甲○○並非販賣電腦硬碟之業者，詎其陸續有多達六
      十個硬碟託被告丙○○出售，已值懷疑，若非已盡客觀、合理之周詳詢問與調
      查，足認來源正當，否則極易令人與贓物產生聯想，惟被告竟未詢問來源，顯
      足認被告丙○○在受甲○○託付出售電腦硬碟時，主觀上對本件硬碟為來路不
      明之贓物，已有認識。
    ３被告丙○○雖辯稱：甲○○於九十三年一、二月間將電腦硬碟交給伊，說她需
      要用錢，所以從公司帶一些電腦硬碟出來賣，請伊代售。伊因為和甲○○是鄰
      將電腦硬碟轉託陳信仲上網代售。否則，若伊知道甲○○的電腦硬碟是贓物，
      焉敢於網站公開銷售，自投羅網云云。惟查，甲○○於偵查中即陳稱：伊沒有
      向丙○○保證過電腦硬碟是沒有問題的東西，沒有向他說過這是正常管道得來
      的等語，此後在本院審理時並再陳稱：「丙○○沒有問過我電腦硬碟的來源‧
      ‧‧」等語（偵查卷第五十五頁、本院九十三年十月十三日筆錄），已見被告
      丙○○辯稱甲○○有表示電腦硬碟係從公司帶出來，不知為贓物云云，顯有不
      實。再者，依被告丙○○前揭辯解，甲○○係因缺錢使用，而從任職之英業達
      公司購回硬碟，委託其代為販賣云云，然若甲○○已缺錢使用，試問李女如何
      能在短短二月間，籌款向英業達公司購入約六十個電腦硬碟，提供予被告丙○○販售？不僅如此，縱認英業達公司為嘉惠員工起見，允許員工以低成本向公
      司購入電腦硬碟使用，則衡情，員工所能購買之硬碟數量亦應有限，斷無可能
      達六十個之多，遠超過個人或一般家用之數量。遑論依證人乙○○證述：本件
      失竊之電腦硬碟均係電腦零組件，並非零售商品可比（本院九十三年十月十三
      日審判筆錄），換言之，縱然甲○○為英業達公司之員工，亦無處單買本件電
      腦硬碟使用。至此，在在可見被告丙○○辯稱之甲○○所述電腦硬碟來源係從
      公司帶出來一節，洵與常情不符，並不可信，且就如何帶出來，更未詳細交代
      ，因此若未經客觀、合理之詢問與調查，自不能貿然受託出售；佐以被告丙○○有從事電腦相關業務之背景，對上開疑點應不難察覺。從而，被告丙○○所
      辯：誤信甲○○所言，伊不知情云云，顯係推諉卸責之詞，並無可採。又甲○○所以竊取本件電腦硬碟，目的係在變賣得款，而銷贓當然有為警查獲之一定
      風險，且電腦網路究係虛擬世界，在網路中公開拍賣贓物，遭人查獲之風險亦
      較現實生活為低，況且被告丙○○又再委請第三人陳信仲上網兜售，亦不無藉
      此以掩人耳目之嫌，更何況若不以此方式為之，被告丙○○恐難另闢銷贓管道
      ，是故，被告丙○○所辯：倘伊知悉電腦硬碟係贓物，豈敢將之上網公開拍賣
      ，以致為人察覺云云，亦難執為有利於其之認定。綜上，被告丙○○所辯，均
      不足採。
    ４至於甲○○於審判時雖先後改稱：「‧‧‧我跟丙○○說電腦硬碟是一個姓蔡
      的朋友託我賣的」、「我向丙○○說這貨沒有問題」云云（本院九十三年十月
      十三日、十月二十日筆錄），惟此不僅與其先前所述：伊未向丙○○保證過貨
      物來源等情不符，且與被告丙○○所辯：甲○○說是她自己拿出來賣的云云，
      亦有出入。衡情甲○○既將竊得之電腦硬碟交託被告丙○○代為出售，又係鄰
      香此部分所述，亦不足作為被告丙○○有利之認定。另查，甲○○在警訊中陳
      稱略以：伊託丙○○賣硬碟，４０Ｇ電腦硬碟賣一千八百元，６０Ｇ電腦硬碟
      為二千五百元云云（偵查卷第八頁），除與被告丙○○所述之售價不符外，若
      以此價格計算，４０Ｇ電腦硬碟二十七個及６０Ｇ電腦硬碟三十三個之總價，
      全數不法所得僅十三萬一千一百元，顯較甲○○個人所得之十五萬元為低。可
      見甲○○所述之上開硬碟售價，或因不知陳信仲實際賣出之價格，或因有意推
      搪所致，此部分尚難作為認定本件委託價格之依據，併予敘明。
    ５基上，被告丙○○牙保贓物之犯行，亦堪認定。
（三）綜上所述，本件事證已臻明確，被告丙○○所辯無非推諉卸責之詞，不足採信
      ，其與甲○○之犯行，堪以認定。
二、按所謂牙保係居間介紹之意，與故買係透過有償行為取得贓物之所有權不同，查
    被告丙○○係利用不知情之陳信仲掛名，將電腦硬碟販售後，從中抽取佣金牟利
    ，是其意在銷贓抽佣而非出價收贓後轉手圖利，依上說明，自係牙保贓物。核被
    告甲○○所為，係犯刑法第三百二十條第一項之普通竊盜罪；被告丙○○所為，
    則係犯刑法第三百四十九條第二項之牙保贓物罪。被告丙○○利用不知情之陳信
    仲上網拍買本件贓物，係間接正犯。被告甲○○、丙○○各別所為先後多次竊盜
    、牙保贓物之犯行，時間均緊接，所犯分別為構成要件相同之罪名，顯係各基於
    概括犯意反覆為之，應依刑法第五十六條連續犯之規定，分別論以一罪，並均加
    重其刑。爰審酌被告二人均無前科，各有臺灣高等法院被告全國前案紀錄表一份
    附卷可稽，渠等素行尚稱良好，被告二人犯罪之動機、手段，對被害人英業達公
    司造成之損害，被告甲○○獲得十五萬元之不法利益，被告丙○○亦從中獲取二
    萬餘元之不法利益，被告甲○○事後坦承犯行，已與英業達公司達成和解，並賠
    償十四萬元，有和解書及華南銀行簽發之支票各一紙在卷可考，犯後態度良好，
    被告丙○○則飾詞圖卸，不知悔悟等一切情狀，認公訴人請求對被告甲○○量處
    有期徒刑四月，緩刑二年，對被告丙○○量處有期徒刑四月，尚稱允當，爰分別
    量處如主文所示之刑，並均諭知易科罰金之折算標準，以示懲儆。末查，被告甲○○未曾受有期徒刑以上刑之宣告，已如前述，其因一時失慮，致罹刑章，經此
    偵審程序，當知所警惕，信無再犯之虞，且已與被害人英業達公司達成和解，本
    院綜合各情，因認其所宣告之刑以暫不執行為當，爰併宣告被告甲○○緩刑二年
    ，以啟自新。至被告丙○○犯後並未吐實，反飾詞矯卸，難認有悔過之意，並不
    適合宣告緩刑，併予敘明。
據上論斷，應依刑事訴訟法第二百九十九條第一項前段，刑法第五十六條、第三百二
十條第一項、第三百四十九條第二項、第四十一條第一項前段、第七十四條第一款，
罰金罰鍰提高標準條例第一條前段、第二條，判決如主文。
本案經檢察官簡志祥到庭執行職務。
中  　　　華　　  　民　  　　國　　九十三　　年　　十一　　月　　十　　日
                                  臺灣桃園地方法院刑事第八庭
                                      審判長法  官   曾家貽
                                            法　官　 袁雪華
                                            法　官 　陳彥宏
右正本證明與原本無異。
送達後十日內向本院提出上訴狀（應附繕本），上訴於臺灣高等法院。
                                            書記官   翁其良
中  　　　華　　  　民　  　　國　　九十三　　年　　十一　　月　　十　　日
附錄本案論罪科刑法條全文：
刑法第三百二十條
意圖為自己或第三人不法之所有，而竊取他人之動產者，為竊盜罪，處五年以下有期
徒刑、拘役或五百元以下罰金。
意圖為自己或第三人不法利益，而竊佔他人之不動產者，依前項之規定處斷。
前二項之未遂犯罰之。
刑法第三百四十九條
收受贓物者，處三年以下有期徒刑、拘役或五百元以下罰金。
搬運、寄藏、故買贓物或為牙保者，處五年以下有期徒刑、拘役或科或併科一千元以
下罰金。
因贓物變得之財物，以贓物論。
